【裁判字號】    97,台上,2332
【裁判日期】    970530
【裁判案由】    偽造文書
【裁判全文】
最高法院刑事判決            九十七年度台上字第二三三二號
上  訴  人  甲○○
選任辯護人  簡文玉律師
            張景源律師
上列上訴人因偽造文書案件，不服台灣高等法院中華民國九十四
年一月五日第二審判決（九十三年度上訴字第二五００號，聲請
簡易判決處刑案號：台灣桃園地方法院檢察署九十一年度偵字第
一五八七一號），提起上訴，本院判決如下：
    主  文
原判決撤銷，發回台灣高等法院。
    理  由
本件原判決認定：上訴人甲○○與任職補習班之全國婷原係網友
，嗣經進一步交往，於民國九十一年一月下旬搬至台中市○○街
九十二之二號四樓全女住處同居，至同年五月，因全女另交男友
而分手。上訴人搬回桃園縣八德市○○路九號老家，卻心有未甘
，於同年六月底至七月初某日止，基於概括犯意，先後三次以如
原判決附表一所示之不實人別基本資料，向雅虎奇摩網站之電磁
紀錄申請免費帳號使用，足以生損害於被其冒名之「梁芳怡」、
「陳雪芬」、「張素怡」，而後連續多次以代號「小怡」或「婷
婷」之名義在該網站之聊天室內，向不特定之網友散布「我開補
習班，想要『一頁晴』，與我聯絡0000000000找我全
老師，電話中聊，等你，八八六」具有性暗示之文字，足以毀損
全女名譽，並致全女接獲大量男子應徵發生一夜情之電話等情。
因而撤銷第一審諭知上訴人無罪之判決，改判依想像競合犯之規
定，從一重論上訴人以連續行使偽造私文書，足以生損害於他人
罪，處有期徒刑柒月，固非無見。
惟查：（一）科刑之判決書，對於犯罪事實必須詳加認定，而後
於理由內敘明其所憑之證據及認定之理由，方足以資論罪科刑。
原判決認定：上訴人冒用「梁芳怡」、「陳雪芬」、「張素怡」
之名，向雅虎奇摩網站之電磁紀錄申請免費帳號後，連續多次以
代號「小怡」或「婷婷」名義在該網站之聊天室內，向不特定之
網友散布前揭具有性暗示之文字等情；並據以論處上訴人連續行
使偽造私文書罪刑。然上訴人於偵審中迭稱：冒用前述免費帳號
登入之IP次數不少，其所登入者僅占其中極少數，況案發後上開
徵求一夜情之文字仍一再出現，本案並無直接證據，不能臆斷係
其所為等語。且修正前刑法第五十六條之連續犯，其連續數行為
之情形，與行為人應負之刑責輕重攸關，倘上訴人確曾冒名申請
前述免費帳號，並連續多次用以散布上開具有性暗示之文字，關
於上訴人連續多次行使偽造私文書之行為期間，自應依法認定，
始為適法。原判決僅認定上訴人申請免費帳號之時間，對於上訴
人於何時使用各該帳號散布徵求一夜情之文字，或於多久期間內
連續為之，均未認定，致事實欠明，於法尚有未合。（二）認定
之事實與所憑之證據不相適合，且於判決有影響者，即屬證據上
理由矛盾，其判決當然為違背法令。原判決附表一列載三個冒名
免費帳號，其中編號一：帳號「 anna12315」、中文姓名「梁芳
怡」、暱稱「小怡」；編號二：帳號「mass4231」、中文姓名「
陳雪芬」、暱稱「小芳」；編號三：帳號「cathy32145」、中文
姓名「張素怡」、暱稱「全國婷」。依原判決事實欄所載，上訴
人係以代號「小怡」或「婷婷」之名義（編號一之「 anna12315
」及編號三之「cathy32145」帳號），多次散布徵求一夜情之文
字，並未以代號「小芳」之名義（編號二之「mass4231」帳號）
為之。但採為判決依據之徵求一夜情文字（即附於台灣桃園地方
法院檢察署九十一年度偵字第一五八七一號偵查卷第十一、十二
頁，代號「招牌豬頭」在雅虎奇摩網站聊天室內向「東風」〈告
訴人全國婷使用之代號〉透露之內容），其所指之帳號卻是編號
二之「mass4231」帳號（見同上偵查卷第十二頁倒數第十四行）
，此部分事實認定與所憑證據不相適合，復未說明該徵求一夜情
文字得採為證據之理由，亦屬無從維持。又上訴人如僅冒名申請
該編號二之帳號與網友聊天，並未供非法之使用，如何足以生損
害於該被冒名之人，原判決未為必要之論述，尚嫌理由欠備。以
上或為上訴意旨所指摘，或為本院得依職權調查之事項，應認原
判決有撤銷發回之原因。至原判決理由四不另為無罪之諭知部分
，基於審判不可分原則，應一併發回。
據上論結，應依刑事訴訟法第三百九十七條、第四百零一條，判
決如主文。
中    華    民    國  九十七  年    五    月   三十   日
                      最高法院刑事第三庭
                          審判長法官  林  增  福
                                法官  張  清  埤
                                法官  陳  世  雄
                                法官  蔡  國  在
                                法官  陳  世  淙
      本件正本證明與原本無異
                                      書  記  官
中    華    民    國  九十七  年    六    月    三    日
                                                     ｍ


司法院資訊處製作；財團法人民間司法改革基金會備份。
